【裁判字號】    97,訴,954
【裁判日期】    970630
【裁判案由】    違反毒品危害防制條例
【裁判全文】
臺灣彰化地方法院刑事判決               97年度訴字第954號
公  訴  人  臺灣彰化地方法院檢察署檢察官
被      告  甲○○
                  （現另案於臺灣雲林第二監獄執行中）
上列被告因違反毒品危害防制條例案件，經檢察官提起公訴（九
十七年度毒偵字第六四七號），本院依簡式審判程序判決如下：
    主    文
甲○○施用第一級毒品，累犯，處有期徒刑拾月。
扣案之第一級毒品海洛因壹包（淨重零點零陸公克，空包裝重零
點壹公克），沒收銷燬之，注射針筒壹支，沒收。
    犯罪事實及理由
一、犯罪事實：
    甲○○前因施用毒品案件，經本院裁定送觀察、勒戒後，認
    無繼續施用毒品之傾向，於民國九十一年九月九日執行完畢
    釋放，並由臺灣彰化地方法院檢察署檢察官以九十一年度毒
    偵字第一二三八、一三一一號為不起訴處分確定；又於九十
    三年間因施用第一、二級毒品案件，經本院以九十四年度訴
    字第四一六號判決判處有期徒刑九月、四月，定應執行有期
    徒刑一年確定；再於九十四年間因施用第一級毒品案件，經
    本院以九十四年度訴字第二０九六號判決判處有期徒刑八月
    確定，並與前揭罪刑接續執行，於九十五年六月十四日假釋
    付保護管束，於九十六年一月二十七日縮刑期滿未經撤銷假
    釋視為徒刑執行完畢。詎仍不知悔改，復基於施用第一級毒
    品之犯意，於九十七年二月三日，在彰化縣福興鄉○○村○
    ○路八七巷附近，以將海洛因摻水置於針筒內注射之方式，
    施用第一級毒品海洛因一次。嗣於同日十六時三十分許，因
    遭通緝為警在上開處所查獲，並當場扣得其所有供己施用之
    第一級毒品海洛因一包（淨重零點零六公克、空包裝重零點
    三一公克）及其所有供施用毒品用之注射針筒一支，且經採
    其尿液送驗結果，呈嗎啡陽性反應。
二、本案證據：
(一)被告自白。
(二)彰化縣警察局鹿港分局委託檢驗尿液代號與真實姓名對照認
    證單。
(三)銓昕科技股份有限公司濫用藥物尿液檢驗報告。
(四)法務部調查局濫用藥物實驗室九十七年三月十四日調科壹字
    第０九七二三０一三九九０號鑑定書。
(五)扣案之海洛因一包（淨重零點零六公克、空包裝重零點三一
    公克）。
(六)扣案之注射針筒一支。
(七)臺灣高等法院被告前案紀錄表、臺灣彰化地方法院檢察署刑
    案資料查註紀錄表。
三、按毒品危害防制條例於九十二年七月九日修正公布，自九十
    三年一月九日施行，其中第二十條、第二十三條將施用毒品
    之刑事處遇程序，區分為「初犯」及「五年內再犯」、「五
    年後再犯」。依其立法理由之說明：「初犯」，經觀察、勒
    戒或強制戒治後，應為不起訴處分或不付審理之裁定；經觀
    察、勒戒或強制戒治執行完畢釋放後，「五年內再犯」者，
    因其再犯率甚高，原實施之觀察、勒戒及強制戒治既已無法
    收其實效，爰依法追訴或裁定交付審理。至於經觀察、勒戒
    或強制戒治執行完畢釋放後，「五年後再犯」者，前所實施
    之觀察、勒戒或強制戒治已足以遮斷其施用毒品之毒癮，為
    期自新及協助其斷除毒癮，仍適用「初犯」規定，先經觀察
    、勒戒或強制戒治之程序。從而依修正後之規定，僅限於「
    初犯」及「五年後再犯」二種情形，始應先經觀察、勒戒或
    強制戒治程序。倘被告於五年內已再犯施用毒品，經依法追
    訴處罰，縱其第三次（或第三次以上）再度施用毒品之時間
    ，在初犯經觀察、勒戒或強制戒治執行完畢釋放五年以後，
    因與單純之「五年後再犯」之情形有別，已不合於「五年後
    再犯」之例外規定，且因已於「五年內再犯」，顯見其再犯
    率甚高，原實施觀察、勒戒或強制戒治，已無法收其實效，
    即應回歸原則性規定，由檢察官逕行起訴，依該條例第十條
    處罰（最高法院九十五年五月九日第七次刑事庭會議決定、
    九十五年度臺非字第一三四號裁判意旨參照）。查，被告前
    因施用毒品案件，經本院裁定送觀察、勒戒後，認無繼續施
    用毒品之傾向，於九十一年九月九日執行完畢釋放，並由臺
    灣彰化地方法院檢察署檢察官以九十一年度毒偵字第一二三
    八、一三一一號為不起訴處分確定；又於九十三年間因施用
    第一、二級毒品案件，經本院以九十四年度訴字第四一六號
    判決判處有期徒刑九月、四月，定應執行有期徒刑一年確定
    ；再於九十四年間因施用第一級毒品案件，經本院以九十四
    年度訴字第二０九六號判決判處有期徒刑八月確定，並與前
    揭罪刑接續執行，於九十五年六月十四日假釋付保護管束，
    於九十六年一月二十七日縮刑期滿未經撤銷假釋視為徒刑執
    行完畢等情，有卷附臺灣高等法院被告前案紀錄表、臺灣彰
    化地方法院檢察署刑案資料查註紀錄表可佐，足見被告在前
    次觀察、勒戒執行完畢後五年內，曾再犯施用毒品案件，並
    經本院判刑確定後執行完畢，是被告前次所為之觀察、勒戒
    治療程序，顯未能收到祛除毒癮之實效，參諸首揭說明，被
    告再犯本案施用第一級毒品之犯行，應依法論科。
四、沒收部分：
    扣案之海洛因一包，經送驗結果，確含第一級第六項毒品海
    洛因成分，淨重零點零六公克（空包裝重零點三一公克），
    有卷附法務部調查局濫用藥物實驗室九十七年三月十四日調
    科壹字第０九七二三０一三九九０號鑑定書一份可佐，為毒
    品危害防制條例第二條第二項第一款所稱之第一級毒品，屬
    違禁物，不問何人所有，應依同條例第十八條第一項前段之
    規定，沒收銷燬之；扣案之注射針筒一支，係被告所有供犯
    本案施用海洛因所用之物，業據被告於本院審理時供承在卷
    ，應依刑法三十八條第一項第二款之規定，宣告沒收之。
五、應依刑事訴訟法第二百七十三條之一第一項、第二百九十九
    條第一項前段、第三百十條之二、第四百五十四條第一項，
    毒品危害防制條例第十條第一項、第十八條第一項前段，刑
    法第十一條、第四十七條第一項、第三十八條第一項第二款
    ，判決如主文。
六、如不服本判決，應於判決送達後十日內，向本院提出上訴狀
    （須附繕本），上訴於臺灣高等法院臺中分院。
本案經檢察官郭玄義到庭執行職務。
中    華    民    國    97    年    6     月    30    日
                  刑事第四庭  法  官  周  莉  菁
以上正本證明與原本無異。
如不服本判決，應於判決送達後十日內向本院提出上訴狀 (須附
繕本)。
中    華    民    國    97    年    7     月     2    日
                              書記官  卓  俊  杰
附錄本判決論罪科刑法條：
毒品危害防制條例第十條第一項：
施用第一級毒品者，處六月以上五年以下有期徒刑。


司法院資訊處製作；財團法人民間司法改革基金會備份。
